【裁判字號】    89,上訴,3847
【裁判日期】    890930
【裁判案由】    偽造文書
【裁判全文】
臺灣高等法院刑事判決                           八十九年上訴字第三八四七號
    上  訴  人  臺灣台北地方法院檢察署檢察官
    被      告  甲○○
右上訴人因被告偽造文書案件，不服臺灣台北地方法院八十九年訴字第一０八二號，
中華民國八十九年九月三十日第一審判決（起訴案號：八十九年度偵字第一四三五九
號）提起上訴，本院判決如左：
    主  文
原判決撤銷，發回台灣台北地方法院。
    理  由
一、公訴意旨略以：緣頂栓工程有限公司（設於台北縣深坑鄉草地尾一０七號一樓，
    下稱頂栓公司）於民國八十四年間，承攬台成營造有限公司位於台北縣土城市○
    ○路一九五巷二之二十號新建大樓之模板工程，委由被告甲○○招攬工人施作（
    俗稱工頭），並由被告甲○○向頂栓公司領取全部工資後，經手發放予承作之工
    人，詎被告甲○○明知案外人高忠明並未在該工地工作，亦未領取其經手頂栓公
    司發放之工資，竟於八十五年間，於其業務上作成之八十四年度工資表上登載高
    忠明領取工資新臺幣（下同）七十萬元，又偽造高忠明領款之切結書一紙，於其
    上偽造高忠明之簽名署押，並偽刻高忠明之印章分別蓋於其上，而行使交付予不
    知情之頂栓公司負責人黃萬田（另案不起訴處分），致頂栓公司據以製作高忠明
    八十四年度各類所得扣繳暨免扣繳憑單，向財政部臺灣省北區國稅局提出申報，
    足以生損害於高忠明、頂栓公司及稅捐稽徵機關對於稅捐稽徵之正確性，因認被
    告涉犯刑法第二百十六條之行使同法第二百十五條業務不實文書罪及同法第二百
    十條之偽造私文書罪嫌。
二、原審以被告之戶籍地為桃園縣桃園市○○○街二一五號八樓，偵查卷附切結書所
    載地址則係在台北縣土城市○○街七九巷二十號三樓，被告於偵查中及原審調查
    程序中均未到庭，致未能探知被告究竟在何地偽造切結書及登載不實事項於其業
    務上作成之工資表，故被告涉嫌偽造文書之犯罪地依卷附資料即屬不明，另經原
    審傳訊證人黃萬田到庭證稱：「被告係在土城市工地交付上開工資表及切結書，
    雙方都在土城工地聯絡，未曾至頂栓公司位於台北縣深坑鄉上址處」等語（見原
    審八十九年九月廿八日訊問筆錄），乃認被告行使偽造文書之犯罪地係在台北縣
    土城市，並非原審所管轄，公訴人向原審提起公訴，自有未洽，因而為管轄錯誤
    之判決，固非無見。
三、按刑事訴訟法第五條第一項規定：案件由犯罪地或被告之住所、居所或所在地之
    法院管轄。而所謂犯罪地，參照刑法第四條規定，解釋上自應包括行為地與結果
    地而言（最高法院七十二年度台上字五八九四號判例參照）。經查，本件被告甲
    ○○於工資表上登載不實，又偽造被害人高忠明之切結書，交予不知情頂栓公司
    負責人黃萬田（違反稅捐稽徵法部分，另經不起訴處分），致頂栓公司據以製作
    高忠明八十四年各類所得扣繳暨免扣繳憑單，提出申報，足生損害於高忠明、頂
    栓公司（設於台北縣深坑鄉）及稅捐機關對於稅捐稽徵之正確性，其犯罪結果地
    係在原審管轄區內之台北縣深坑鄉，原審就本件自有管轄權。乃原審認為被告之
    行為地在台北縣土城市，未進一步查明其犯罪之結果地，因而認定非屬其管轄，
    遽為管轄錯誤判決，疏未審酌犯罪結果地亦有管轄權，於法自有未洽，檢察官上
    訴意旨，指摘原判決不當，為有理由。應由本院將原判決撤銷，發回原法院更為
    妥適之判決，並不經言詞辯論為之。
四、據上論斷，應依刑事訴訟法第三百六十九條第一項但書，第三百七十二條，判決
    如主文。
中    華    民    國    八十九    年     十一       月      二十三      日
                              臺灣高等法院刑事第十九庭
                                  審判長法  官  陳  祐  治
                                        法  官  魏  新  國
                                        法  官  劉  叡  輝
右正本證明與原本無異。
如不服本判決應於收受送達後十日內向本院提出上訴書狀，其未敘述上訴之理由者並
得於提起上訴後十日內向本院補提理由書（均須按他造當事人之人數附繕本）。
                                        書記官  葉  炳  宏
中    華    民    國    八十九    年    十一        月      二十四      日


司法院資訊處製作；財團法人民間司法改革基金會備份。
